【裁判字號】    90,訴,120
【裁判日期】    900426
【裁判案由】    脫逃
【裁判全文】
臺灣屏東地方法院刑事判決                            九十年度訴字第一二號
    公  訴  人  臺灣屏東地方法院檢察署檢察官
    被      告  乙○○
右列被告因脫逃案件，經檢察官提起公訴（九十年度偵字第二一五號），本院判決如
左：
     主  文
乙○○依法逮捕之人脫逃未遂，處有期徒刑參月，如易科罰金，以參佰元折算壹日。
     事  實
一、乙○○於民國八十七年八月十日上午八時五十分許，在屏東市○○街至正國中附
    近之蓮霧園旁，竊取甲○○所有之ＰＤＡ—三六八號機車，得手後將該部機車牽
    離現場時（竊盜部分犯行業經本院以八十八年度易字第二九九號判決確定），為
    據報趕至現場之員警當場以現行犯將其逮捕，詎其明知已遭逮捕，卻仍乘隙掙脫
    員警後逃跑，經警員從後追趕約五十公尺後始將其制服，因而脫逃未遂。
二、案經臺灣屏東地方法院檢察署檢察官簽分偵查起訴。
     理  由
一、訊據被告乙○○對於右揭事實矢口否認，辯稱：伊當時有吃安眠藥，發生何事均
    不清楚等語。經查，被告乙○○於上開時、地竊得被害人甲○○所有之ＰＤＡ—
    三六八號機車，為員警張秀吉、黃善安、劉律忠以現行犯當場逮捕後，準備將其
    帶往警車上時，被告即乘員警不注意之際轉身逃跑，致三名員警從後追逐約五十
    公尺後始又將其逮捕之事實，迭據證人即現場逮捕被告之員警劉律忠、張吉秀於
    本院八十八年易字第二九九號案件審理中、本案檢察官偵查中及本院審理中證述
    明確（見本院八十八年易字第二九九號審理卷第三十八頁、本案偵查卷第十五頁
    及本案九十年三月十九日訊問筆錄），堪信為真實。至被告辯稱伊當時神智不清
    云云，經證人即現場協助圍捕之民眾卓秋明於本院八十八年度易字第二八八號案
    件審理時到庭結證稱：被告被抓到時立即跪下請求原諒等語，顯見被告當時精神
    狀況良好，並無神智不情之情形，是被告前開所辯，顯係臨訟卸責之詞，不足採
    信，本件事證明確，被告犯行堪予認定。
二、按脫逃罪須以不法脫離公力監督範圍之外始為既遂，若雖逸出拘禁場所或短暫離
    去監督之公務員之管理範圍，而尚在公務員追跡中者，因未達於回復自由之程度
    ，應以未遂論。本件被告乙○○於員警追跡中，尚未完全脫離公力監督範圍即被
    逮捕，是核其所為，係犯刑法第一百六十一條第四項、第一項之脫逃未遂罪。又
    被告犯行既屬未遂，爰依刑法第二十六條前段規定減輕其刑。爰審酌被告犯罪動
    機、目的、手段、所生危害及犯後態度等一切情狀，量處如主文所示之刑，並諭
    知易科罰金及其折算標準。
三、末按行為後法律有變更者，適用裁判時之法律。但裁判前之法律有利於行為人者
    ，適用最有利於行為人之法律，刑法第二條第一項定有明文；查刑法第四十一條
    業經修正，並經總統於九十年一月十日公布施行，於同年月十二日生效。是本件
    被告犯罪之時間，雖在刑法第四十一條修正前，惟依刑法第二條第一項前段規定
    ，仍應適用裁判時即修正後之刑法第四十一條第一項前段，就被告之宣告刑諭知
    易科罰金及其折算標準。
據上論斷，應依刑事訴訟第二百九十九條第一項前段，刑法第二條第一項前段、第一
百六十一條第四項、第一項、第二十六條前段、第四十一條第一項前段，罰金罰鍰提
高標準條例第二條，判決如主文。
本案經檢察官莊啟勝到庭執行職務
中      華      民      國    九十      年      四      月    二十六    日
                                      臺灣屏東地方法院刑事第三庭
                                          審判長法  官  黃國永
                                                法  官  余德正
                                                法  官  陳姵君
右正本證明與原本無異。
對於本判決如有不服應於收受送達後十日內向本院提出上訴書狀上訴於台灣高等法院
高雄分院並按他造當事人之人數附具繕本。
                                               書記官   蔡德章
中      華      民      國    九十      年      四      月    二十六    日
得上訴
附錄：
中華民國刑法第一百六十一條
依法逮捕、拘禁之人脫逃者，處一年以下有期徒刑。
損壞拘禁處所械具或以強暴脅迫犯前項之罪者，處五年以下有期徒刑。
聚眾以強暴脅迫犯第一項之罪者，在場助勢之人，處三年以上十年以下有
期徒刑。
首謀及下手實施強暴脅迫者， 處五年以上有期徒刑。
前三項之未遂犯，罰之。


司法院資訊處製作；財團法人民間司法改革基金會備份。
